高雄高等行政法院判決
                                     110年度交上字第77號
上  訴  人　林丞鏞
被上訴人  　交通部公路總局嘉義區監理所

代　表　人　黃萬益
上列當事人間交通裁決事件，上訴人對於中華民國110年6月18日
臺灣高雄地方法院109年度交字第381號行政訴訟判決，提起上訴
，本院判決如下：
    主  文
一、上訴駁回。
二、上訴審訴訟費用新臺幣750元由上訴人負擔。
　　理  由
一、爭訟概要：
    上訴人於民國109年6月9日16時38分許，騎乘車牌號碼000-0
    00號普通重型機車（下稱系爭機車），行經高雄市前鎮區三
    多二路與桂林街、學源街口近學源街一側（下稱系爭路口）
    ，經高雄市政府警察局交通警察大隊（下稱舉發機關）警員
    認其有「駕車行經有燈光號誌管制之交岔路口闖紅燈」之交
    通違規，遂於同年6月23日填掣高市警交相字第BBG782817號
    舉發違反道路交通管理事件通知單（下稱系爭舉發通知單）
    逕行舉發。嗣上訴人提出申訴，經被上訴人函請舉發機關查
    覆後，仍認上訴人有上揭違規行為，乃依道路交通管理處罰
    條例（下稱處罰條例）第53條第1項及第63條第1項第3款規
    定，以109年10月13日開立嘉監裁字第70-BBG782817號違反
    道路交通管理事件裁決書（下稱原處分），裁處上訴人罰鍰
    新臺幣（下同）1,800元，並記違規點數3點。上訴人不服，
    提起行政訴訟，經臺灣高雄地方法院以109年度交字第381號
    行政訴訟判決（下稱原判決）駁回其訴，遂提起本件上訴。
二、上訴人起訴主張及訴之聲明、被上訴人於原審之答辯及聲明
    、原判決理由，均引用原判決書所載。
三、上訴意旨：
（一）依交通部82年4月22日交路字第009811號函釋（下稱交通
      部82年函釋）及62年7月14日交路字第12815號函釋，車輛
      面對圓形紅燈時，有繪設路口範圍者，無視於紅燈警示，
      仍逕予穿越路口至銜接路段，含左轉、直行、迴轉即視為
      闖紅燈之行為。紅燈右轉者，同樣穿越路口至銜接路段，
      依處罰條例第53條第2項處罰600元至1,800元，因其向右
      匯入車流，所生危險較輕微，故處罰效果較輕。原審認不
      是紅燈右轉者，一律以闖紅燈裁處，此乃違反行政程序法
      第5條法律明確性原則所另創之二分法。蓋紅燈亮起警示
      後，仍逕予穿越路口至銜接路段，含左轉、直行、迴轉即
      視為闖紅燈之行為，即上證一之1至3情形，固無疑義；惟
      上訴人所為者，非上述情形，係上證二4之情形，更非被
      上訴人所稱上訴人車輛已進入路口中央，依採證相片可見
      ，畫面時間16：38：46前方路口交通號誌顯示為圓形紅燈
      ，上訴人車輛已通過停止線，此時紅燈已歷時46.6秒（見
      原審卷第61頁、第62頁），益加證明上訴人乃俟所有轉彎
      、迴轉之車輛迴轉完畢，始沿著行人穿越道之線邊前進至
      高雄市三多二路之路旁停車就診，未逾路口中央。
（二）原審認上訴人非紅燈右轉，即歸納為處罰條例第53條第1
      項闖紅燈之處分，已明顯違反行政程序法第5條明確性原
      則、第6條平等原則（紅燈右轉亦侵犯轉彎車輛、行人之
      權益）、第7條比例原則（上訴人俟所有之車輛轉彎完畢
      ，始沿著行人穿越道之邊線迴轉至路旁停車格停車就診，
      並無前開1至3之情形）。紅燈右轉之行為侵犯路口車輛之
      行車空間，猶以較輕之處罰條例第53條第2項處600元至1,
      800元罰鍰，上訴人俟所有車輛轉彎完畢，始逾車輛停止
      線沿著行人穿越道之右側行駛至高雄市三多二路旁停車，
      依舉重以明輕之法理，最重之處分乃以逾紅燈停止線處罰
      ，較為合情適理，而非依違反處罰條例第53條第1項闖紅
      燈處置。
四、經核原判決駁回上訴人於原審之訴，並無違誤，茲就上訴意
    旨論述如下：
（一）應適用之法令
   1、處罰條例
   （1）第53條：「（第1項）汽車駕駛人，行經有燈光號誌管
        制之交岔路口闖紅燈者，處新臺幣1,800元以上5,400元
        以下罰鍰。（第2項）前項紅燈右轉行為者，處新臺幣
        600元以上1,800元以下罰鍰。」
   （2）第63條第1項第3款：「汽車駕駛人有下列各款所列條款
        之一者，除依原條款處罰鍰外，並予記點：……三、有
        ……第53條……情形之一者，各記違規點數3點。」
   2、道路交通安全規則第102條第1項第1款：「汽車行駛至交
      岔路口，其行進、轉彎，應依下列規定：一、應遵守燈光
      號誌或交通指揮人員之指揮，遇有交通指揮人員指揮與燈
      光號誌並用時，以交通指揮人員之指揮為準。」
   3、道路交通標誌標線號誌設置規則
   （1）第170條第1項前段：「停止線，用以指示行駛車輛停止
        之界限，車輛停止時，其前懸部分不得伸越該線。」
   （2）第206條第5款第1目：「行車管制號誌各燈號顯示之意
        義如左：……五、圓形紅燈（一）車輛面對圓形紅燈表
        示禁止通行，不得超越停止線或進入路口。」
（二）上訴人固主張：原審認其非紅燈右轉，即歸納為處罰條例
      第53條第1項闖紅燈之處分，顯違行政程序法第5條明確性
      原則云云。然按行政程序法第5條係規定行政行為明確性
      原則，係指行政行為所規制之內容必須明確，俾使相對人
      立即知悉其規制內容；此與上訴人所稱之法律明確性原則
      有間，法律明確性原則係指對於立法者要求其所制定之法
      律規定必須明白正確，一般人皆得理解其意義，預見其規
      定內容而言。觀諸交通標誌標線號誌設置規則第206條第5
      款第1目規定，可知駕駛人行駛至燈光號誌顯示為圓形紅
      燈時，即不得超越停止線或進入路口。違反該紅燈號誌之
      處罰規定在處罰條例第53條，而該條僅就「闖紅燈」及「
      紅燈右轉」兩種態樣分別定有不同處罰規定。對照交通部
      82年函釋略以：「（一）車輛面對圓形紅燈時仍逕予穿越
      路口至銜接路段，含左轉、直行、迴轉及右轉（依箭頭綠
      燈允許行駛者除外）即視為闖紅燈之行為。（二）有繪設
      路口範圍者：車輛無視於紅燈警示，有穿越路口之意圖，
      而車身已伸入路口範圍亦視同闖紅燈；若僅伸越停止線而
      未達路口範圍者，則視為不遵守標線指示。（三）無繪設
      路口範圍者：以車輛無視於紅燈號誌，而有穿越路口之企
      圖，其車身並已伸越停止線並足以妨害其他方向人（若有
      行人穿越道）、車通行者亦以闖紅燈論處；若僅車身伸越
      停止線則以不遵守標線指示視之。」此乃交通部基於主管
      機關之職權，對該條例所為之解釋性行政規則，該函釋內
      容除因該條文於94年12月28日修正增訂第2項規定，將紅
      燈右轉獨立於同條第1項闖紅燈之違規行為及裁罰外，其
      餘關於將車輛面對圓形紅燈時仍逕予穿越路口至銜接路段
      （含左轉、直行、迴轉），以及車輛無視於紅燈警示，有
      穿越路口之意圖，而車身已伸入路口範圍，或車身已伸越
      停止線並足以妨害其他方向人（若有行人穿越道）、車通
      行者，認定為闖紅燈行為，核與前揭處罰條例第53條第1
      項規定意旨相符，亦未增加法律所無之限制，自得作為各
      級公路主管機關解釋適用法律之參考。參酌處罰條例第53
      條增訂第2項關於紅燈右轉規定時之立法理由：「汽車紅
      燈右轉之違規行為，其嚴重性未若闖紅燈直行、左轉彎或
      迴轉者，爰將紅燈右轉之行為另規定於第2項，並另為罰
      則之規定。」亦足見立法者係將「闖紅燈迴轉」劃歸處罰
      條例第53條第1項所定之違規態樣，並無任何違反法律明
      確性原則之疑義；且該裁罰效果規定甚為明確，行政機關
      據以對各該違規行為裁罰，足使相對人立即知悉其規制內
      容，亦無違反行政行為明確性之要求可言。查上訴人於系
      爭路口之交通號誌顯示為圓形紅燈時，騎乘系爭機車通過
      停止線，並沿行人穿越道向左迴轉等情，為原審斟酌原處
      分、系爭舉發通知單及採證照片所確認之事實，核與卷證
      相符。依前揭說明，原判決據以認定被上訴人依處罰條例
      第53條第1項作成原處分對上訴人裁處罰鍰及記點，適法
      有據，予以維持，於法自無違誤。上訴人前揭主張，核屬
      其個人主觀之見解，自不可採。
（三）上訴意旨另主張：紅燈右轉之行為侵犯路口車輛之行車空
      間及行人權益，猶以較輕之處罰條例第53條第2項處以罰
      鍰，其俟所有車輛轉彎完畢，始逾車輛停止線沿著行人穿
      越道之右側行駛至高雄市三多二路旁停車，未逾路口中央
      ，依舉重以明輕之法理，最重以逾紅燈停止線處罰，較為
      合情適理，而非依處罰條例第53條第1項闖紅燈處置，原
      審有違行政程序法第6條平等原則、第7條比例原則云云。
      惟按行政程序法第6條所定之平等原則係為保障人民在法
      律上地位之實質平等，法律得依事物之性質，就事實情況
      之差異及立法之目的而為不同之規範；平等原則之真意乃
      在於禁止恣意，要求「相同事情為相同處理；不同事情不
      同處理」，並非指絕對、機械之形式上平等。而行政程序
      法第7條所定之比例原則係指行政行為所採取之方法應有
      助於目的之達成；有多種同樣能達成目的之方法時，應選
      擇對人民權益損害最少者；採取之方法所造成之損害不得
      與欲達成目的利益顯失均衡而言。查上訴人所稱逾越紅燈
      停止線之處罰應係指處罰條例第60條第2項第3款所規定：
      「汽車駕駛人，駕駛汽車有下列情形之一，而本章各條無
      處罰之規定者，處新臺幣900元以上1,800元以下罰鍰：…
      …三、不遵守道路交通標誌、標線、號誌之指示。」然該
      條之適用僅限於「本章各條無處罰之規定者」之情形；而
      闖紅燈迴轉之違規態樣既經立法者設有同條例第53條第1
      項之處罰規定，即無同條例第60條第2項第3款之適用餘地
      。本件上訴人之行為構成闖紅燈迴轉之違規行為，業如上
      述，自非屬處罰條例第60條第2項第3款規定適用之範疇。
      而被上訴人就上訴人違規行為，係裁處處罰條例第53條第
      1項法定最低額之罰鍰1,800元，難認有何輕重失衡而違反
      比例原則或違反平等原則之情。上訴人此部分主張，亦無
      可採。
五、綜上所述，原審斟酌全辯論意旨及調查證據之結果，駁回上
    訴人之訴，其認事用法並無違誤，亦無判決不適用法規或適
    用不當等違背法令之情事。上訴論旨仍執前詞指摘原判決違
    背法令，求予廢棄，為無理由，應予駁回。
六、上訴審訴訟費用750元應由上訴人負擔。
七、結論：上訴無理由。
中　　華　　民　　國　　110　 年　　10　　月　　15　　日
             高雄高等行政法院第二庭
                         審判長法官　李  協  明
                               法官　林  韋  岑
                               法官  曾  宏  揚
以上正本係照原本作成。
不得上訴。

中　　華　　民　　國　　110　 年　　10　　月　　15　　日

                             書記官  林  幸  怡